臺灣高雄地方法院刑事判決　　　　　　　　　　　　　九十一年度易字第八六號
　　公　訴　人　臺灣高雄地方法院檢察署檢察官
　　被　　　告　乙○○
　　選任辯護人　劉新安
右列被告因竊盜案件，經檢察官提起公訴（九十一年度偵字第一五九一號），本院判
決如左：
    主  文
乙○○結夥三人以上攜帶兇器踰越牆垣竊盜，累犯，處有期徒刑柒月。
    事  實
一、乙○○曾於民國八十六年間因違反麻醉藥品管理條例案件，經本院判處有期徒刑
    五月確定，並於八十六年四月三十日執行完畢。仍不知悔改，竟應一不詳姓名年
    籍綽號「黑助」之成年男子之邀，由乙○○騎乘車牌ＸＦＡ─三二二號機車搭載
    該名男子至位於高雄市旗津區○○○路四八二號國立高雄海洋學院（即國立高雄
    海專）舊校區圍牆邊，與該名綽號「黑助」所招來之另一姓名年籍不詳之成年男
    子會合，三人共同基於意圖為自己不法所有之犯意聯絡及行為分擔，於九十年十
一月十五日晚間十一時二十分許，由綽號「黑助」所招來之男子在圍牆外把風接
    應，乙○○與綽號「黑助」之男子則攜帶客觀上對人之生命、身體具危險性、可
    供兇器使用之鋸子一把，翻越該學院之牆垣後，以鋸子割斷大成工程股份有限公
    司所有（以下簡稱大成工程公司），置於校園內供興建該校教室輸送電力所用，
    價值約新台幣三萬元之近五十公尺長電攬線後，二人合力拋出圍牆外而竊取該電
    攬線得手，並隨意將該把鋸子丟棄於校園內，再由在圍牆外接應之該名男子將之
    置於一藍色鐵製手推車上，並將該手推車之把手掛於上開機車後座扶手上，於綽
    號「黑助」及該名不詳姓名年籍之男子正欲騎乘該機車連同載有電攬線之手推車
    離去之際，因察覺有警員前來，乃立即將該堆有電攬線之手推車棄置於學院大門
    口前，迅即共騎該輛機車離去，惟仍遭據報至現場之陳益利等警員追捕於後，另
    是時站於圍牆旁之乙○○見狀，亦翻牆入校園內逃逸。該二名男子見員警仍緊追
    在後，遂又將該機車棄置於附近之同安宮旁一窄巷內後逃匿無蹤，員警陳益利循
    線追緝至該巷內後，因見前開機車遭人隨意置於小巷中間，且引擎仍溫熱，乃將
    之牽回高雄市政府警察局鼓山分局旗津分駐所內，以待查明車主並問明置放機車
    於該處之原由，嗣乙○○因見事跡敗露，為圖掩飾竊取電攬線之犯行，乃於事發
    後二小時許即十六日一時二十分許自行前往該分駐所，假意其所有之前開機車遭
    竊而前來報案，是時員警陳益利見其所著之長褲褲管沾有泥土及雜草，且已查出
    牽回之機車車主正是乙○○本人，而先前核對該機車後座扶手上所留油漆顏色與
    堆放電攬線之手推車相同，且其位置亦相吻合，乃起疑乙○○即係竊取電攬線之
    人，遂以何以深夜前來報案機車遭竊，及何故身上沾有泥土及雜草等加以盤問後
    ，乙○○始全盤托出事情之始末而查獲。
二、案經高雄市政府警察局鼓山分局移送臺灣高雄地方法院檢察署檢察官偵查起訴。
    理  由
一、右揭事實，業據被告乙○○於本院審理時供承不諱，核與證人即大成工程公司派
    駐前開學院工地監工之甲○○於偵查中及本院審理時指訴：「案發當時在高雄海
    專有一興建工程，我是那工程的工地主任。我是在隔天早上一到工地就知道電纜
    線有被偷，後來派出所有通知我們去做筆錄，那些電纜線是我們施工時，所必須
    要用的，只要是懂水電的人，一看就知道有插電，而且還在使用中，不是不要的
    電纜線，電纜線是沿著圍牆，是用以輸送電的，價值約三萬元左右，外觀看起來
    還是很新。東西已經有取回來了，推車不是我們的」等節相符，並經證人即據報
    前往現場之員警陳益利於偵查中及本院審理時證稱：「當時是有民眾打電話來報
    案，說有三個人在海專的外面搬東西，那名報案者還上前去看他們在做什麼，就
    被那三個人用三字經罵他，他就趕快離開用電話報案，當晚在高雄海專並沒有別
    的案件來報案，我們就趕到現場，我們到現場時約十一點半的時候，有看到兩個
    人騎壹台機車，在學校大門口，就是ＸＦＡ─３２２號的機車，用照片裡面的鐵
    製推車載電纜線，準備要離開，另外壹個黑影在面對大門右側約壹佰公尺處圍牆
    的旁邊，我跟另外壹個同事，上前要去盤查兩位騎機車的人，另外壹組同事則是
    去走那一個黑影，聽我同事說，那個黑影又跳回圍牆內，跑不見了，我們上前去
    抓那兩位騎機車的，當時他們一看到我們來，就把載有電纜線的推車丟在大門口
    ，兩個人一起騎機車離開，我們就在後面追，他們就在同安宮附近跑，當時他們
    是把機車棄置在同安宮旁的巷子裡，並不是在同安宮大門口前，我們追到那一條
    巷子，因為那一條巷子很窄很暗，兩輛機車不可能同時會車，我們看到機車放在
    巷子的中間，而且上前模引擎還是熱的，排氣管也是熱的，我們就把機車牽回去
    警局，查明車主請他來說明，何以機車會放在那裡，當時機車上面並沒有鑰匙，
    牽回去還不到十分鐘，車主（就是庭上的這一位被告）就來報案說他的車子失竊
    了，機車放置的位置是在安住巷，距離被告的住家用走的約不到十分鐘的路程，
    我們當時把車子牽回去的時候，有比對電纜線的推車的油漆顏色是一樣的，位置
    也相符，兩個人坐在機車上，他們背對著我們，我們無法明確的指認出他的長相
    體型，當時追的那一輛機車的大燈跟被告機車的大燈是一樣的，被告來的時候，
    身上都有一些灰塵，褲管部分則有泥土及雜草，一進來就說要報機車失竊，我們
    就先問他機車在那裡失竊的，他就說他的機車被壹個綽號黑助的人借走了，借去
    做什麼被告起先並沒有講，是我們查出了車主就是被告，被告才說出來說他的機
    車借給黑助及跟他一起去剪電纜線的事情，當時被告有主動說，除了黑助以外還
    有另外壹個人，是黑助的朋友，起先是他們兩個人，後來在半路遇到黑助的那一
    位朋友，並邀那一位黑助的朋友一起去，當時我們在製作筆錄的時候，有拿盧助
    的照片給被告指認，被告說就是他，後來我們有問丙○○本人，丙○○說不認是
    被告，說沒有去，高雄海專大門鎖起來的，我在中洲三路學校圍牆旁繞，也沒有
    發現其他的進出口，當時我至工地找看看有沒有其他的人，但是都沒有找到人，
    所以到隔天才找甲○○到現場，當時發現那一輛機車的時候，鑰匙是被拔掉的，
    只有引擎熄火，沒有鎖龍頭鎖及大鎖，當時那一輛機車的機車頭是朝乙○○他家
    的方向停放的。當時到達現場時，我們發現電纜線已經在推車上面，推車已經掛
    在機車的後座把手那裡，他們正準備要離開，看到我們就把東西丟在地上」、「
    當時牽回機車的時候，只是覺得很可疑，所以有在查車主，當時被告來報案的時
    候，我們還沒有查出車主是誰，我們也還沒有懷疑車主就是涉嫌者，起先被告進
    來要報案的時候，說晚上機車已經不見了，要來報失竊，這時我們車主已經查出
    來了，我們就問他，車子有沒有借給別人，或是到高雄海專去偷電纜線，當初被
    告只是說他的機車被黑助借走，問他黑助的年籍資料，被告也不知道，起先也沒
    有說是借給黑助去作什麼，之後，我們就反問他，不可能三更半夜來報案時，身
    上那麼多的泥土及雜草，當時我們在問他這些話的時候，已經在懷疑是他去偷的
    ，剛開始被告還是支支吾吾的，之後才講出來機車借給黑助及跟他一起去剪電纜
    線，這些情形是在我們做筆錄之前，我們先對案情作了解，之後才製作筆錄。隔
    天就找甲○○過去現場。當時我們在現場查獲的電纜線都是很新的，而且被剪的
    地方很平，像是被鋸子鋸過，我們有問被告說鉅子丟在那裡，他說不曉得丟在那
    裡，隔天甲○○有向我們說明，那些電纜線是他們施工要用的。推車並沒有扣案
    」等語明確，復有贓物認領保管單及照片四幀附卷可稽，是被告之前開任意性自
    白核與事實相符，事證明確，其犯行堪以認定。
二、至辯護人雖另以被告乙○○申報機車失竊之時，員警仍不知竊取電攬線之嫌疑人
    為何人時，未幾即主動供述自己之犯罪事實，並接受本件之裁判，應有刑法第六
    十二條自首規定之適用云云。惟按刑法第六十二條所謂自首，係以犯人在其犯罪
    未發覺前，向該管公務員自承犯罪，而受裁判為要件；又所謂發覺，固非以有偵
    查犯罪權之機關或人員確知其人犯罪無誤為必要，而於對其發生嫌疑時，即得謂
    為已發覺；但此項對犯人之嫌疑，仍須有確切之根據得為合理之可疑者，始足當
    之，若單純主觀上之懷疑，要不得謂已發生嫌疑，最高法院五十一年臺上字第一
    四八六號、七十二年臺上字第六四一號判例意旨參照。經查，被告乙○○於竊得
    電攬線後，之所以至警局乃原係欲藉報案機車遭竊以圖脫免其竊盜刑責，且嗣因
    遭已因其身上沾有泥土、雜草及機車車主係被告乙○○，而有合理懷疑被告乙○
    ○係竊嫌之警員加以盤問後，被告乙○○始供述犯行，已如前述，是警員對於被
    告竊取該電攬線，已生嫌疑，應可認定，足見被告之上揭犯行早經司法人員發覺
    ，依上開判例所釋，自與自首之要件不相符合，而無從援刑法第六十二條減輕其
    刑之餘地，併此敘明。
三、按刑法第三百二十一條第一項第三款之攜帶兇器竊盜罪，係以行為人攜帶兇器竊
    盜為其加重要件，此所謂兇器，其種類並無限制，凡客觀上足對人之生命、身體
    安全構成威脅，具有危險性之兇器均屬之，且祇須行竊時攜帶此種具有危險性之
    兇器為已足，並不以攜帶之初有行兇之意圖為必要，有最高法院五十五年台上字
    第五四九號、七十九年台上字第五二五三號判例意旨可資參照。本件被告乙○○
    與綽號「黑助」及另一不詳姓名之男子共同謀議，由該男子在圍牆外把風接應，
    被告乙○○與綽號「黑助」之男子則翻越牆垣後於校園內動手行竊電攬線得手，
    並拋出圍牆外交由該男子置於手推車上欲以機車載走，是時被告乙○○及綽號「
    黑助」之男子所持以切割電攬線之工具係單面有鋸齒狀、長約三、四十公分之一
    鐵製鋸子，業據被告乙○○供陳明確繪有圖形在卷，依社會通念，為金屬材質銳
    利之器具，在客觀上足以對人體構成危害，顯具有危險性之兇器，是核其等所為
    ，係犯刑法第三百二十一條第一項第二款第三款、第四款之結夥三人以上攜帶兇
    器逾越牆垣竊盜既遂罪；而上開電攬線係已經被告乙○○及綽號「黑助」之男子
    割斷後拋出該校圍牆外，並已以手推車裝載，掛於前開機車後扶手上，正準備離
    去時，因發覺有員警前來，為求得以順利逃脫，始將置有該電攬線之手推車棄置
    學校大門口等節，業據被告乙○○自陳在卷，並經證人陳益利證述屬實，是該財
    物實已在被告乙○○等人之實力支配下至明，則其等犯行即屬既遂，自不因事後
    自行棄置於現場而有所影響，公訴意旨認被告竊盜尚未得手，及被告辯護人亦以
    此置辯，均容有誤會。被告乙○○與綽號「黑助」及另一男子間有犯意之聯絡及
    行為之分擔，為共同正犯。又被告乙○○前於八十六年間曾因違反麻醉藥品管理
    條例案件，經本院判處有期徒刑五月確定，並於八十年四月三十日執行完畢，有
    臺灣高等法院被告全國前案紀錄表一紙在卷可稽，其於五年內再犯本件有期徒刑
    以上之罪，為累犯，應依刑法第四十七條之規定加重其刑。爰審酌被告前有施用
    毒品犯行，猶不知惕勵，為圖私利，即恣意持兇器行竊，本不宜寬貸，惟念其犯
    後坦承犯行，態度良好，顯有悔意，及所竊之物價值非鉅且業經被害人取回，未
    擴大損害之範圍等一切情狀，量處如主文所示之刑，以資懲儆。至供被告行竊所
    用之鋸子一把、藍色手推車一台，並未扣案，而該鋸子一把且遭被告丟棄，業據
    被告乙○○陳明在卷，復無證據證明均尚屬存在，為免日後執行困難，爰不併予
    宣告沒收，附此序明。
據上論斷，應依刑事訴訟法第二百九十九條第一項前段，刑法第二十八條、第三百二
十一條第一項第二款、第三款、第四款、第四十七條，罰金罰鍰提高標準條例第一條
前段，判決如主文。
中      華      民      國     九十一    年      四     月     十八     日
                                   臺灣高雄地方法院刑事第三庭
                                       法    官  柯彩燕
右正本證明與原本無異。
如不服本判決，應於判決送達後十日內，向本院提出上訴狀。
                                書記官    楊真芬
中    華    民    國      九十一      年      四      月    二十二   日
